臺灣高等法院刑事判決　　　　　　　 94年度交上易字第254號
上　訴　人　臺灣板橋地方法院檢察署檢察官
被　　　告　乙○○
選任辯護人　陳麗真律師
上列上訴人，因被告過失傷害案件，不服臺灣板橋地方法院，93
年度交易字第268號，中華民國94年8月10日第一審判決（起訴案
號：臺灣板橋地方法院檢察署93年度偵續字第66號），提起上訴
，本院判決如下：
    主  文
原判決撤銷。
乙○○從事業務之人，因業務上過失傷害人，處拘役伍拾日，如
易科罰金以佰元折算壹日。
    事  實
一、乙○○以駕駛大貨車為業，為從事駕駛業務之人，於民國九
    十一年三月二十八日上午八時五分許，駕駛車號ＢＰ—０八
    一號營業大貨車，沿臺北縣泰山鄉○○路往中山路方向行駛
    ，行駛於未劃設車道線及行車分向線之鄉道，理應注意汽車
    行車速度應依標誌或標線之規定，無標誌或標線者，在未劃
    設車道線及行車分向線之道路，郊外時速不得超過四十公里
    ，竟以超越四十公里時速之車速駕車行進，行經臺北縣泰山
    鄉○○路、文程路交岔路口時，適有甲○○所騎乘車號ＢＢ
    Ｑ—九七六號重型機車自泰山鄉○○路往明志路方向駛至，
    被告見狀閃避不及，緊急煞車未果，其所駕車輛自右側撞及
    甲○○所騎乘之機車，致甲○○人、車倒地，卡在車號ＢＰ
    —０八一號營業大貨車之車頭下，往中山路方向拖行約十三
    點三公尺後煞停，甲○○因而受有頭皮裂傷、右側肋骨骨折
    併血胸及右側脛、腓骨骨折之傷害，乙○○隨即報警坦承肇
    事並協助甲○○就醫，並接受裁判。
二、案經告訴人甲○○訴由台北縣政府警察局新莊分局移送台灣
    板橋地方法院檢察署檢察官偵查起訴。
    理  由
一、訊據被告乙○○固坦承其為大貨車司機，於上揭時、地，駕
    駛車號ＢＰ—０八一號營業大貨車，與告訴人甲○○騎乘之
    車號ＢＢＱ—九七六號重型機車發生擦撞，告訴人甲○○並
    因而受傷之事實，惟矢口否認有何業務過失傷害之犯行，辯
    稱：伊當日係沿臺北縣泰山鄉○○路往中山路方向行駛，行
    至民生路與文程路口時，伊行駛方向之號誌為綠燈，伊就保
    持時速四、五十公里的車速通過路口，在路口中間才看到甲
    ○○的機車，看到時機車就已經在伊貨車的前面，根本來不
    及煞車，伊駕駛行為並沒有過失云云。查：
　(一)被告為營業大貨車司機，於九十一年三月二十八日上午八時
  　五分許，駕駛車號ＢＰ─０八一號營業大貨車，沿台北縣泰
    山鄉○○路往中山路方向行駛，行至臺北縣泰山鄉○○路、
    文程路交岔路口時，與告訴人甲○○騎乘、沿臺北縣泰山鄉
    ○○路往明志路方向行駛之車號ＢＢＱ—九七六號重型機車
    發生擦撞之事實，業經被告自承在卷，核與告訴人甲○○指
    述情節相符，並有道路交通事故調查報告表一紙及現場照片
    八幀在卷可佐，自堪認定。
  (二)又被告及告訴人甲○○雖均稱肇事當時自己行向之號誌燈相
    為綠燈，然本件交通事故發生時，臺北縣泰山鄉○○路與民
    生路口之交通號誌均係正常運作一節，已經告訴人甲○○於
    偵查（參見九十三年度偵續字第六六偵查卷【以下簡稱偵續
    卷】第一五四、一五五頁）及被告於偵查中（參見偵續卷第
    一三五、一五四、一五五頁）供述明確，復有道路交通事故
    調查報告表一紙在卷可稽，自可排除號誌故障亦即雙方均是
    綠燈之可能；且本件交通事故發生後，於民生路與文程路交
    岔路口內留有長約十三點三公尺之刮地痕，刮地痕之起點則
    係在靠近文程路往明志路方向之內側車道處，有道路交通事
    故調查報告表一紙可按，該刮地痕之起點應即係在雙方擦撞
    地點之附近，而依被告、告訴人甲○○所述，渠等於肇事前
    之車速分別為時速四十及四、五十公里左右，以擦撞地點距
    離被告行向民生路及告訴人甲○○行向文程路之停止線均僅
    數公尺，依雙方之車速推算，渠等通過停止線到達擦撞地點
    所需之時間均不到一秒，此等時間顯不足以讓燈相由綠燈轉
    為黃燈再轉為紅燈，是亦可排除一方於綠燈時通過停止線，
    恰燈相轉為黃燈、紅燈，他向燈相再轉為綠燈，他方車輛再
    於綠燈時駛出停止線而肇事之可能，故本件肇事當時自應僅
    有一方之號誌為綠燈，先予敘明。
  (三)又參酌告訴人甲○○所述：「但我行駛的燈相是綠燈。我是
    距我行車方向對面紅綠燈十四、五公尺前左右就看到綠燈，
    我看到時就已經是綠燈。」等語（參見偵續卷第一五五頁）
    ，倘告訴人甲○○之指述為真，則文程路上之號誌燈相自告
    訴人甲○○於距離路口號誌尚有十四、五公尺處至路口停止
    線間均係綠燈，反之，此時民生路上之號誌燈相自應均為紅
    燈，以肇事地點二邊之路寬，臺北縣泰山鄉○○路為路寬五
    公尺之單車道，文程路則為路寬約十二公尺之雙向四車道，
    有道路交通事故調查報告表一紙及現場照片八幀可參，本件
    交通事故發生之時間為上午八時五分許，正值上班尖峰時段
    ，被告身為職業大貨車司機，其在屬交通尖峰時間之上班時
    段，行駛於路寬僅五公尺之單車道，而欲橫越路寬約十二公
    尺之雙向四車道，在其車道為一路紅燈之情形下，被告應無
    仍執意闖越紅燈之可能；另再參酌本件交通事故發生後，車
    號ＢＰ—０八一號營業大貨車於現場留下長約十一點九公尺
    之煞車痕，而肇事路段為三年以上之柏油路面，車禍當天之
    路面乾燥，有道路交通事故調查報告表一紙可考，並經被告
    供承在卷（參見偵續卷第十四頁），依一般公路汽車煞車距
    離、行車速度對照表反推，被告當時之車速應在時速四十五
    至五十公里之間，若再加計機車刮地對大貨車之推阻力，被
    告當時之車速應在五十公里以上，此與被告供述其肇事當時
    之車速為時速四、五十公里大抵相符，以被告所駕駛之車輛
    為七點七噸之營業大貨車，本件撞擊點距離民生路之停止線
    僅約七公尺左右，若被告原係在停止線後停紅燈，則在七公
    尺之距離內，任何大貨車皆不可能加速至時速四、五十公里
    ，足見本件事故發生前被告之車輛並非係剛起步之狀態，自
    可排除被告原係在民生路上等紅燈，適見燈相轉變為綠燈而
    起步進入路口與告訴人甲○○發生擦撞之可能；再者，就告
    訴人甲○○之指述而言，若不採信其有關通過路口時之燈相
    為綠燈部分之指述，告訴人甲○○上開其餘所述與被告供述
    ：「我當時是從臺北縣泰山鄉○○路由北往南方向行駛，在
    距離路口白線約五至十公尺處看到綠燈，我當時的時速約四
    、五十左右，我是保持相同的速度，經過路口時才發現對方
    衝出來。」等語（參見偵續卷第一三四頁）並非相互矛盾，
    且依渠等之陳述為推論，當告訴人甲○○行駛在文程路上距
    離路口號誌十四、五公尺處看見燈相為綠燈時，被告行駛之
    民生路上之號誌燈相應係紅燈，待被告行駛至距離停止線約
    五至十公尺處，其號誌燈相變換為綠燈，此時告訴人甲○○
    行駛之文程路上之號誌燈相應變換為紅燈，輔以前所述，告
    訴人甲○○係行駛於路寬約十二公尺之雙向四車道上之騎士
    ，被告係行駛於路寬僅五公尺之單車道上之大貨車駕駛，則
    告訴人甲○○於行近停止線前，適號誌燈相轉變為黃燈甚至
    紅燈，惟因路口障礙物對視線之阻擋，致告訴人甲○○無法
    看見民生路方向之來車，又因民生路為巷道，其因而搶黃燈
    或闖紅燈之可能性甚大，如此號誌之轉換，非但符合雙方於
    偵查中之供述，亦與一般駕駛人之駕駛常情較屬相符。因之
    ，參酌被告及告訴人甲○○於偵查中就看見綠燈位置所為之
    陳述，及雙方於肇事當時之車速、撞擊位置、一般駕駛人之
    駕駛習慣，及營業大貨車因起步加速慢，一般營業大貨車駕
    駛人除有必要外，均會避免不必要之煞停等情綜合研判，足
    認被告應係於較遠處看見路口號誌為紅燈，待行近停止線前
    約五至十公尺左右見號誌變換為綠燈，即未予減速及煞車，
    繼續以時速四、五十公里之速度通過路口，適告訴人甲○○
    由文程路上駛至，二車因閃煞不及而發生擦撞。被告辯稱其
    並未闖紅燈之詞，應屬可信。
  (四)又依本件交通事故後車號ＢＰ—０八一號營業大貨車遺留於
    現場之煞車痕推算，車號ＢＰ—０八一號營業大貨車當時之
    車速約在時速四十五至五十公里之間，已如前述，再加計機
    車刮地對大貨車之推阻力幫助煞車，則車號ＢＰ—０八一號
    營業大貨車當時之車速應在時速五十公里以上，亦有國立成
    功大學九十四年六月二十八日成大工院字第０九四０００三
    三三五號函附之鑑定分析意見書一份在卷可參，而肇事路段
    為無標示之鄉道，行車速限為時速四十公里，亦有公務電話
    紀錄一紙在卷可參，是被告當時確有超速之情，應堪認定。
　(五)汽車行駛時，駕駛人應注意車前狀況，並隨時採取必要之安
  　全措施，道路交通安全規則第94條第3項有明文規定。而肇
    事地點即台北縣泰山鄉○○路與文程路口有一鐵皮屋，屋前
    臨文程路口正對斑馬線人行道上有類似路邊攤之固定式路攤
    屋面向斑馬線，緊臨路邊，該二建築物之存在為路口視障物
    ，明顯影響甚至壓縮雙方行至路口時可預見對方之距離，因
    受路口該二建築物之影響，可預見對方之距離被壓縮至九至
    十一公尺左右一節，有上述國立成功大學鑑定分析意見書乙
    份在卷可佐。被告應注意能注意在車前路口有視障物，竟忽
    視此一情況，未能減速慢行，猶超車行駛，其對本件車禍之
    發生有過失，甚為明灼。
　(六)告訴人甲○○因本件車禍，受有頭皮裂傷、右側肋骨骨折併
  　血胸及右側脛、腓骨骨折之傷害，亦有其提出之診斷證明書
    、病歷資料及傷勢照片可證。而其所受傷害與被告之過失行
    為復有相當因果關係。本件事證明確，應依法論科。被告辯
    稱其對車禍之發生，並無過失云云，自無可採。
二、查被告為大貨車駕駛，有卷附資料可稽，其係從事業務之人
    ，應可認定。核被告所為，係犯刑法第284條第2項前段之業
    務過失傷害罪。被告於警發覺前自承其為肇事人，有卷附自
    首調查表可按，其並接受裁判，合於自首要件，應依法減輕
    其刑。
三、原審未能詳查被告駕車未注意車前狀況之情，及超速行駛之
    事實，徒以被告係綠燈前行，其超速行為與本件車禍無相當
    因果關係，而為其無罪之判決，自非允洽。檢察官上訴，指
    摘原判決不當，核有理由，應由本院將原判決予以撤銷改判
    。爰審酌被害人係闖紅燈，對本件車禍之發生與有過失，被
    告迄未與被害人和解賠償損害及自首接受裁判等一切情狀，
    量處拘役伍拾日。並諭知易科罰金之折算標準以佰元折算
    壹日。
據上論斷，應依刑事訴訟法第369條第1項前段、第364條、第299
條第1項前段，刑法第62條前段、第284條第2項前段、第41條第1
項前段，罰金罰鍰提高標準條例第１條前段、第2條，判決如主
文。
本案經檢察官蔡薰慧到庭執行職務。
中　　華　　民　　國　　94　　年　　11　　月　　25　　日
　　　　　　　　　刑事第十五庭審判長法  官  蔡永昌
　　　　　　　　　　　　　　　　　  法　官　張正亞
　　　　　　　　　　　　　　　　　  法　官　陳榮和
以上正本證明與原本無異。
不得上訴。
                                    書記官　劉麗芬
中　　華　　民　　國　　94　　年　　11　　月　　28　　日
附錄：本案論罪科刑法條全文
中華民國刑法第284條第2項前段
（過失傷害罪）
因過失傷害人者，處六月以下有期徒刑、拘役或五百元以下罰金
，致重傷者，處一年以下有期徒刑、拘役或五百元以下罰金。
從事業務之人，因業務上之過失傷害人者，處一年以下有期徒刑
、拘役或一千元以下罰金，致重傷者，處三年以下有期徒刑、拘
役或二千元以下罰金。
